宣　示　判　決　筆　錄
　　原　　　告　陳澄青　


　　被　　　告　鄭秀玉　

　　訴訟代理人　呂武昌　
上列當事人間110年度簡字第102號請求損害賠償等事件，於中華
民國110年11月19日下午3時30分在本院民事法庭4公開辯論後當
庭宣示判決，出席職員如下：
　　法　　　官　劉建利
　　書　記　官　謝群育
　　通　　　譯　邱譓萍
到庭關係人：
　　原　　　告　　　陳澄青
　　被告訴訟代理人　呂武昌
書記官朗讀案由。
法官朗讀主文宣示判決。
    主      文
被告應給付原告新臺幣參拾玖萬陸仟壹佰捌拾陸元，及自民國
109年4月29日起至清償日止，按年息百分之五計算之利息。
原告其餘之訴駁回。
訴訟費用由被告負擔百分之三十六，其餘由原告負擔。
本判決第一項得假執行，但被告如以新臺幣參拾玖萬陸仟壹佰捌
拾陸元為原告預供擔保後，得免為假執行。
    事實及理由要領
壹、程序部分：
    按民事訴訟法第427條第2項於民國110年1月20日經總統令公
    布修正第11款，新增本於道路交通事故有所請求而涉訟之事
    件，不問其標的金額或價額一律適用簡易程序，並於公布後
    2日即110年1月22日起生效。上開公告施行後，於修正前已
    繫屬之事件，其法院管轄權及審理程序，未經終局裁判者，
    適用修正後之規定，曾經終局裁判者，則適用修正前之規定
    ，民事訴訟法施行法亦增訂第4條之1之規定。從而，本件原
    告係本於車禍事故請求侵權行為損害賠償，按其訴訟標的金
    額，原應適用通常程序處理，然依修正後之民事訴訟法第
    427條第2項第11款規定，應適用簡易訴訟程序辦理，又本件
    既於首揭規定修正前已繫屬本院，由本院109年訴字1188號
    行審理程序，於生效施行時尚未經終局裁判，揆之上開民事
    訴訟法施行法第4條之1第1款規定，即應改行簡易程序，先
    予敘明。
貳、實體部分：
一、本件事實（含兩造之主要攻防）：
  ㈠被告於民國107年6月24日11時29分許，騎乘車牌號碼000
    -000號普通輕型機車，沿高雄市茄萣區濱海路三段由北往南
    方向行駛，行經該路126號前欲迴轉時，竟疏未注意即貿然
    迴轉，適原告駕駛車牌號碼0000-00號自用小貨車（下稱系
    爭貨車）沿同向車道亦行駛至該處，因煞車不及，其駕駛之
    系爭貨車車頭遂不慎與被告騎乘之上開機車左側車身發生擦
    撞，致系爭貨車再擦撞到安全島後翻覆（下稱系爭事故），
    原告因而受有創傷性蜘蛛網膜下出血、頭部外傷併前額10公
    分撕裂傷、顏面挫傷、胸挫傷、四肢多處鈍挫傷等傷害（下
    稱系爭傷害）。
  ㈡原告主張：
    原告因系爭事故，受有醫療費用新臺幣（下同）41,186元、
    精神慰撫金600,000元之損害，而系爭貨車為訴外人林鳳秋
    所有，系爭事故造成系爭貨車車損450,000元，林鳳秋業將
    該請求權讓與原告，故前開金額共計1,091,186元，爰依民
    法第184條第1項及第2項、第191條之2、第193條第1項、第
    195條第1項前段規定提起本訴等語。並聲明：㈠被告應給付
    原告1,091,186元及自起訴狀繕本送達翌日起至清償日止，
    按年利率百分之五計算之利息。㈡原告願供擔保，請准宣告
    假執行。
  ㈢被告則以：
    就原告主張系爭事故之事發經過不爭執，惟本件原告亦有未
    注意車前狀況、超速之過失。又原告提出之醫療費用單據僅
    4,526元，且原告未具體說明系爭貨車450,000元之損害額係
    如何計算得出，難認原告受有系爭貨車之損害。另原告請求
    精神慰撫金600,000元實屬過高，應予酌減等語置辯。並聲
    明：㈠原告之訴及假執行之聲請均駁回。㈡如受不利之判決
    ，願供擔保，請准宣告免為假執行。
二、本院判斷之理由要領：
  ㈠原告因系爭事故而受有系爭傷害，業經原告提出診斷證明書
    、醫療費用收據附卷（見交附民卷第9至13頁）為證，且為
    被告所不爭執，足認被告上揭過失行為與原告所受系爭傷害
    之結果間，具有相當因果關係，被告應負侵權行為之損害賠
    償責任，應堪認定。
  ㈡原告主張因系爭傷害支出醫療費用41,186元部分：被告雖辯
    以原告起訴所附單據僅4,526元等語，惟查，原告前開主張
    業經其提出台南市立醫院、慶鴻內外科診所醫療費用收據在
    卷（見交附民卷第11至13頁）可稽，總支出金額亦與原告請
    求者無異【計算式：4,526元＋36,660元＝41,186元】，是
    原告此部分之請求尚屬合理，應予准許。
  ㈢請求車損450,000元部分：查系爭事故發生時，系爭貨車為
    訴外人林鳳秋所有，此有車輛詳細資料報表在卷（見高市警
    湖分偵字第10772434100號卷第22頁）可佐，而林鳳秋業將
    系爭貨車之損害賠償請求權讓予原告，亦經原告提出債權讓
    與同意書在卷可按（見本院卷第65頁）。又被告雖未爭執原
    告此部分之請求，惟按系爭貨車之款式及其出產年份，於系
    爭事故發生時之市價約為450,000元（見本院卷第69頁），
    而系爭貨車於系爭事故發生後修復前，復以125,000元出售
    （見本院卷第67至69頁），則應以前開差價做為系爭貨車因
    系爭事故造成之損失，始為合理，是原告此部分之請求於
    325,000元範圍內【計算式：450,000元－125,000元＝
    325,000元】，應有理由，逾此部分，即屬無據。
  ㈣請求精神慰撫金600,000元部分：本院按被告學識、經歷（
    見本院卷第18-2頁）、兩造財產狀況（見審訴卷證物袋）、
    原告加害程度及被告所受之傷勢輕重等因素綜合判斷，認原
    告請求精神慰撫金，應以30,000元為適當。
  ㈤又被告雖抗辯原告亦有未注意車前狀況之情形而與有過失等
    語。惟查，系爭事故經高雄市政府交通局車輛行車事故鑑定
    委員會鑑定書（下稱鑑定意見書）之意見表示：「⒈鄭秀玉
    ：迴車前未讓來往車輛、行人先行，為肇事原因。
    ⒉陳澄青：無肇事因素。」等語（見橋頭地檢108年度調偵
    字第512號卷第28頁），認定本件原告並無肇事因素。又前
    開鑑定意見雖又經高雄市車輛行車事故鑑定覆議會覆議意見
    書（下稱覆議意見書）之覆議意見補充表示：「⒈鄭秀玉：
    迴車前未讓來往車輛、行人先行，為肇事主因。⒉陳澄青：
    未注意車前狀況，為肇事次因。」等語（見橋頭地檢109年
    度調偵續字第6號卷第70頁），認為本件原告於系爭事故亦
    有未注意車前狀況之過失，惟觀前開鑑定意見書、覆議意見
    書認定之事實即「駕駛行為」部分，及用以鑑定之「佐證資
    料」部分之內容均相同，甚於「路權歸屬」之主要論述段落
    內容（鑑定意見書為第⒉段，覆議意見書為第⒊段）亦幾無
    二致，僅覆議意見書於前開段落內之「爰鄭秀玉應沿濱海路
    三段北向南外側快車道迴車往濱海路三段南向北車道之行為
    時，與沿濱海路三段北向南內側快車道行駛之陳車撞及，」
    後，繼續記載「惟依當時道路之狀況，陳車應有相當能力注
    意車前狀況。」等語（詳分見橋頭地檢108年度調偵字第512
    號卷第27至28頁、橋頭地檢109年度調偵續字第6號卷第69至
    70頁）。然綜觀前開鑑定意見書及覆議意見書之內容，就本
    件被告迴車前未讓來往車輛、行人先行之過失行為均為詳細
    且一致之認定，然覆議意見書推翻鑑定意見書有關原告無肇
    事因素，而改為未注意車前狀況，為肇事次因之意見，此乃
    責任歸屬之重大改變，自應詳論之，而覆議意見卻未就原告
    係如何未注意車前狀況，及原告就被告之過失行為是否得及
    時反應，又是否有足夠時間採取必要措施等當時道路狀況加
    以論述，即為前開原告應有相當能力注意注意車前狀況之記
    載，並進而認定原告亦具備過失情事，似有速斷之嫌而難為
    本院所採認。末以，綜觀全卷資料亦無其他事證顯示原告有
    何過失之情事，是被告此部分之抗辯，殊難憑採。
  ㈥綜上，本件原告所受損害賠償金額共計396,186元【計算式
    ：41,186元＋325,000元＋30,000元＝396,186元】。
  ㈦本件事證已臻明確，兩造其餘主張陳述及所提證據方法，經
    本院斟酌後認均不足以影響本判決結果，自無逐一論駁之必
    要，併此敘明。
三、結論：
    原告依侵權行為之法律關係，請求被告給付396,186元及其
    利息為有理由，應予准許；逾此範圍之部分為無理由，應予
    駁回，並依職權及被告之聲請，分別宣告假執行及酌定相當
    擔保金准免為假執行。
中    華    民    國   110    年    11    月    19    日
                  臺灣橋頭地方法院第一庭
                      書記官  謝群育
                      法  官  劉建利
以上正本係照原本作成。
如對本判決上訴，須於判決送達後20日內向本院提出上訴狀。如
委任律師提起上訴者，應一併繳納上訴審裁判費。
中    華    民    國   110    年    11    月    22    日
                              書記官  謝群育